臺灣高等法院交通事件裁定　　　　　　 94年度交抗字第652號
　　抗　告　人
　　即受處分人　甲○○
上列抗告人因違反道路交通管理處罰條例案件，不服臺灣新竹地
方法院，中華民國94年8月9日所為裁定（94年度交聲字第75號）
，提起抗告，本院裁定如下：
    主  文
抗告駁回。
    理  由
一、原審裁定意旨略以：
  (一)抗告人即受處分人甲○○於民國93年11月11日下午4時30 分
    許，駕駛受處分人所有之車牌號碼5766-JU號自用小客車，
    行經新竹市○○路○段科學園路口闖越紅燈右轉，經警方開
    單舉發之事實，係以受處分人到庭供陳明確，並有新竹市警
    察局舉發違反道路交通管理事件通知單及交通部公路總局新
    竹區監理所新竹市○○○○○道路交通管理事件裁決書一紙
    在卷為證；
  (二)並敘明抗告人所辯：
    (1)該路段應保障車輛路口右轉，在路口設置交通監視攝相
      系統不具適當性及必要性云云，認道路主管機關本得於法
      令授權範圍內，基於權責對於各項行政措施為具體裁量、
      規劃，如有疑義，應依循行政救濟管道向相關權責機關反
      應，在此之前，斷無任由人民對於相關交通設施之不滿，
      自行否認交通號誌之效力，並引為闖越紅燈後免責之事由
      。
    (2)舉發路段路口前二百公尺所設警告標誌牌係「前有測速
       照相請減速行駛」，與新竹市警察局前述查覆函中所稱
       設置「前有闖紅燈及測速照相請減速行駛」標語明顯不
       符，並提出照片一張，指摘舉發單位有虛偽作假，設陷
       阱侵害市民權益之情事，並認不論有無員警在場取締，
       抑或有無設置取締之警示標語，車輛駕駛人均有遵守交
       通法規依交通號誌行駛之義務。
    (3)是以，抗告人所辯顯難信憑。
  (三)應依道路交通管理處罰條例第53條、第63條第1項第3款之規
    定裁處抗告人罰鍰新臺幣貳仟柒佰元，並記違規點數點。
二、本件抗告意旨略以：(一)所附抗告人違規照片是否經過人為修
    飾，不無可疑。且該照片僅取得用路人左下方號誌，無法推
    定該號誌於抗告人駕駛該部汽車右轉時為紅燈狀態。(二)該違
    規照相儀器是否經過國家檢驗機構認證通過？(三)該照相儀器
    是否經過新竹市交通局或新竹市道路交通安全聯席會議同意
    設置？(四)93年1月立法院初審通過道路交通管理處罰條例草
    案，草案中關於紅燈右轉行為原比照闖紅燈行為處罰鍰1800
    元以上5400元以下罰鍰，修正為屬紅燈右轉行為，處600元
    以上1800元以下罰鍰，即見紅燈右轉應比例減輕，原處分機
    關將抗告人紅燈右轉行為比照闖紅燈行為，未依草案修正比
    例減輕等云云。
三、按1.道路交通管理處罰條例第4條第2項規定：「前項道路交
    通標誌、標線、號誌之指示、警告、禁制規定、樣式、標示
　　方式、設置基準及設置地點等事項之規則，由交通部會同內
  　政部定之。」；2.按汽車駕駛人，行經有燈光號誌管制之交
    岔路口闖紅燈者，處一千八百元以上五千四百元以下罰鍰、
    汽車駕駛人違反上開規定者，記違規點數三點，同條例第53
    條、第63條條第1項第3款亦分別規定。
四、本院經查：
  (一)按道路交通管理處罰條例第4條第2項規定：「前項道路交通
    標誌、標線、號誌之指示、警告、禁制規定、樣式、標示方
    式、設置基準及設置地點等事項之規則，由交通部會同內政
    政部定之。」；2.按汽車駕駛人，行經有燈光號誌管制之交
    岔路口闖紅燈者，處一千八百元以上五千四百元以下罰鍰、
    汽車駕駛人違反上開規定者，記違規點數三點，同條例第53
    條、第63條條第1項第3款亦分別規定。
  (二)抗告人即受處分人甲○○於民國93年11月11日16時30分許，
    駕駛車牌號碼5766-JU號自用一般小客車，行經新竹市○○
    路○段科學園路口闖越紅燈，經警以微電腦闖紅燈及自動測
    速照相系統（下稱照相系統）採證闖越紅燈，為新竹市警察
    局交通隊隊員張崇華以抗告人有違反前揭道路交通管理處罰
    條例第53條第1項之規定，掣單舉發之事實，經1.抗告人於
    原審坦承不諱；2.經本院向原舉發單位即新竹市警察局調取
    本件抗告人於新竹市○○路1科學園區路口處所設照相系統
    之違規採證照片，經新竹市警察局以94年9月26日竹市警交
    字第0940037284號函檢附抗告人於上開時、地之違規採證照
    片2張（附於卷內），該2張照片均標明係在民國93年11月11
    日16時30分許5766-JU號自小客車違規採證相片，該2張照片
    中所拍攝之景相，均清晰顯示紅色燈號，且該紅色燈號設置
    地點明顯，位置適中，若未目見該交通號誌者，足認汽、機
    車之駕駛人漫不經心而有疏忽，抑且，該號誌亦無紅燈可右
    轉之指示號誌，於斯時，其中車號「3F-7691」自小客車遵
    守道路交通號誌（紅色燈號）指示，停等於停止線前，惟僅
    抗告人駕駛之車號「57766-JU」自小客車則未遵守道路交通
    號誌（紅色燈號）指示，逕行闖越停止線，右轉行駛，是以
    ，抗告人於上開時、地駕車行經有燈光號誌管制之交岔路口
    闖紅燈之違規行為，至為明確。抗告人所辯飾其違規採證照
    片經過人工修飾及，無法推定該號誌於抗告人駕駛該部汽車
    右轉時為紅燈狀態云云，顯屬無稽。
  (三)又本件照片儀器係中文微電腦闖紅燈及自動測速照片系統，
    係經荷蘭凱速米特公司（Gatsometer B.V., Haarlem, Holl
    and）於西元2001年12月18日檢驗為無瑕疵（perfect ），
    並經我國駐荷蘭台北代表處驗證無誤，又經臺灣臺北地方法
    院公證處公證人認證屬實抗告人辯稱該照相儀器未經過國家
    檢驗機構認證通過云云，亦屬主觀臆測之詞，不足採信。
  (四)道路交通管理處罰條例第4條第規定：一駕駛人駕駛車輛或
    行人在道路上，應遵守道路交通標誌、標線、號誌之指示、
    警告、禁制規定，並服從執行交通勤務之警察或依法令執行
    指揮交通及交通稽查任務人員之指揮。二前項道路交通標誌
    、標線、號誌之指示、警告、禁制規定、樣式、標示方式、
    設置基準及設置地點等事項之規則，由交通部會同內政部定
    之。上開主管機關即依此法律之授權，於92年9月24日修正
    之道路交通標誌標線號誌設置規則第1條明定：「本規則依
    道路交通管理處罰條例第4條第2項規定訂定之」，第4條：
    「標誌、標線、號誌之設置、養護及號誌之運轉，由主管機
    關依其管轄辦理又按道路主管機關本得於法令授權範圍內辦
    理之」。是以道路主管機關本得於法令授權範圍內，基於權
    責對於各項行政措施包括道路設計、交通號誌、標誌、標線
    之設置與更動等事項，為具體裁量、規劃，俾達到道路使用
    效能、維持交通秩序及保障道路使用人往來便利與安全之行
    政目的，除行政措施明顯違法外，法院無從審查行政機關基
    於裁量權限設置交通號誌與監視攝相系統適當與否之問題，
    民眾如對行政機關之行政措施有所疑義，應依循行政救濟管
    道向相關權責機關反應，在此之前，人民仍有依法遵守之義
    務，斷無任由人民對於相關交通設施之不滿，自行否認交通
    號誌之效力，並據為免罰之理由。本件案發路段關於紅燈是
    否允許右轉，或有無設置闖紅燈監視攝相系統之必要，均屬
    行政機關裁量權限，行政機關認為有必要，在上開路口設置
    交通號誌及監視攝相系統，即無明顯違法之情事，一般人行
    經上開路口均應遵循交通號誌之指示行駛，抗告人自認上開
    路段應如何行駛，不顧交通號誌之指示，並爭執具採證作用
    之監視攝相系統設置之必要性，引為闖越紅燈後免責之事由
    其守法之心態已屬可議，甚且，若無該電腦闖紅燈及自動測
    速照片系統，難道抗告人駕駛汽車行經該路口時，即可不予
    遵守設置於該路口之交通號誌之指示行駛，逕行違規闖越紅
    燈右轉？
  (五)查歷經90年1月17日、91年7月3日及94年2月5日修正通過之
    道路交通管理處罰條例，其中關於該條例第53條規定：「汽
    車駕駛人，行經有燈光號誌管制之交岔路口闖紅燈者，處新
    臺幣一千八百元以上五千四百元以下罰鍰」，依上開歷次修
    正之情形，均未有減輕處罰之情形，抗告人所稱減輕罰鍰事
    由，亦有誤會。
  (六)按國家對人民自由權利之限制，應以法律定之且不得逾必要
  　程度，憲法第23條定有明文，且因法律內容不能鉅細靡遺，
    一律加以規定，其屬細節性、技術性之事項，法律自得授權
    主管機關以命令定之，俾利法律之實施，行政機關基於此種
    授權，在符合立法意旨且未逾越母法規定之限度內所發布之
    施行細則或命令，自為憲法之所許。且違反道路交通管理事
    件統一裁罰基準表，亦經大法官會議釋字第511號解釋，並
    未逾越母法（道路交通管理處罰條例）之授權，於憲法保障
    人民財產權之意旨亦無牴觸，另依行政程序法第159第2項第
    2款，該標準表性質屬裁量性行政規則，此等行政規則雖然
    使得行政機關在個案中之裁量或判斷空間縮小，但畢竟屬於
    行政機關行使裁量權之範疇，依權力分立之原則，司法機關
    自應予尊重。又裁量性行政規則通常僅就裁量事項中相同或
    相似之案件，做一般性之處理，以避免各行政機關於相同事
    件恣意為不同裁罰，此亦為上開解釋所揭櫫，是以，行政機
    關遇特殊案情時，仍應依法律授與裁量權之意旨，做適當裁
    量，此觀之上開細則第43條：「違反道路交通管理事件之裁
    決，應參酌舉發違規事實、違反情節、稽查人員處理意見及
    被處分人之陳述，依稱基準表裁處，不得枉縱或偏頗」規定
    甚明。次按90年5月30日公佈修正之違反道路交通管理事件
    統一裁罰標準及處理細則第44條第1項規定，違反道路交通
    管理事件行為人，未依規定自動繳納罰鍰，或未依規定到案
    聽候裁決，處罰機關應... 依「違反道路交通管理事件統一
    裁罰基準表」（下略稱基準表）逕行裁決，因此，依處罰條
    例第92條第3項規定授權訂定之處理細則：第44條第1項規定
    ，違反道路交通管理事件行為人未依規定自動繳納罰鍰，或
    未依規定到案聽候裁決者，處罰機關即一律依標準表規定之
    金額處以罰鍰，此屬法律授權主管機關就裁罰事宜所訂定之
    裁量基準，依該裁量基準規定，違反處罰條例第53條，（小
    型車，以下同）於期限內繳納或到案聽候裁決者，處罰鍰新
    臺幣2700元，逾越應到案期限15日內繳納罰鍰或到案聽候裁
    決者，處罰鍰新臺幣3600元，逾越應到案期限15日以上30日
    以內繳納罰鍰或到案聽候裁決者，處罰鍰新臺幣4500元，逾
    越應到案期限30日以上繳納罰鍰或逕行裁決處罰者，處罰鍰
    新臺幣5400元，亦即處罰條例第53條明定得裁罰之上限新臺
    幣5400元，且寓有避免各行政機關於相同事件恣意為不同裁
    罰之功能，亦非法所不許。本件原處分機關依上開標準，裁
    罰抗告人2700元，核其罰鍰之額度並未逾越母法，亦無不當
    。
五、綜上所述，抗告人確有於上開時、地駕車行經有燈光號誌管
    制之交岔路口闖紅燈之違規行為，原處分機關依道路交通管
    理處罰條例第五十三條規定，裁處異議人罰鍰3700元，固非
    無見，惟原處分機關疏未援引道路交通管理處罰條例第63條
    第1項第3款規定，加記違規點數3點，抗告人於原審之異議
    並無理由，原裁定以原處分機關之處分既有上開瑕疵，仍屬
    不當，依法以撤銷，另依道路交通管理處罰條例第53條及第
    63條第1項第3款之規定，裁處抗告人罰鍰2700元，並記違規
    點數3點，即無不合，原審認事用法，核無違誤，抗告人仍
    執前詞，指摘原裁定不當，非有理由，應予駁回。
據上論結，應依道路交通案件處理辦法第26條，刑事訴訟法第41
2條，裁定如主文。
中　　華　　民　　國　　94　　年　　9　　月　 　30　　日
                  交通法庭審判長法　官  宋  祺
　　　　　　　　　　　　　　　　法  官  陳憲裕
　　　　　　　　　　　　　　　　法  官  蔡明宏
以上正本證明與原本無異。
不得再抗告。
                                書記官  陳建邦
中　　華　　民　　國　　94　　年　　9　　月　 　30　　日
